臺灣高等法院民事裁定
110年度非抗字第85號
再 抗告 人  陳純仁（具有律師資格）

相  對  人  林文聖
上列抗告人因與相對人間票款執行事件，對於中華民國110年5月
4日臺灣士林地方法院110年度抗字第76號裁定提起再抗告，本院
裁定如下： 
    主  文
原裁定關於駁回再抗告人對於原法院司法事務官所為一一○年度
司票字第五六○號本票准予強制執行裁定就自民國一一○年七月二
十日起至清償日止之利息超過週年利率百分之十六部分之抗告，
及司法事務官所為該部分之裁定，暨該部分之聲請、抗告程序費
用均廢棄。
上開廢棄部分，相對人在原法院之聲請駁回。
其餘再抗告駁回。
關於廢棄改判部分之歷審程序費用，由相對人負擔；關於駁回其
餘再抗告部分之第三審程序費用，由再抗告人負擔。
    理  由
一、按對於非訟事件抗告法院之裁定再為抗告，僅得以適用法規
    顯有錯誤為理由，非訟事件法第45條第3項定有明文。又按
    本票執票人，依票據法第123條規定，聲請法院裁定許可對
    發票人為強制執行，係屬非訟事件，則法院於為准駁之裁定
    時，僅能依該法條之規定，就形式上審查聲請人是否為本票
    執票人、能否行使追索權、相對人是否為本票發票人等項，
    以審查強制執行許可與否，故本票裁定及抗告法院之裁定並
    無確定實體上法律關係存否之效力，如發票人就票據債務之
    存否有爭執時，應由發票人提起確認之訴，以資解決（最高
    法院57年度台抗字第76號裁定意旨參照）。再按民法第205
    條規定：「約定利率，超過週年16％者，超過部分之約定，
    無效」，於民國110年1月20日修正公布，並於公布後6個月
    即110年7月20日施行；又按民法債編施行法第10條之1規定
    ：「修正之民法第205條之規定，於民法債編修正施行前約
    定，而於修正施行後發生之利息債務，亦適用之」；準此，
    於該法條修正施行前之約定利率自110年7月20日起超過週年
    利率16％之部分，應屬無效。　
二、本件相對人主張再抗告人於民國109年3月13日簽發票面金額
    新臺幣300萬元、未載到期日及受款人、免除作成拒絕證書
    之本票（下稱系爭本票）向其借款，約定利息按週年利率20
    ％計算，其於109年8月13日向再抗告人提示系爭本票但迄未
    獲清償，爰聲請裁定准予強制執行等語，業據其提出系爭本
    票為證（見司票卷第10頁），經原法院司法事務官以110年
    度司票字第560號裁定（下稱第560號裁定）准許強制執行，
    再抗告人不服，提起抗告，經原法院裁定駁回其抗告，再抗
    告人不服，提起本件再抗告，求予廢棄原裁定及第560號裁
    定。
三、經查：　　
　㈠原裁定以系爭本票具備本票應記載事項，合於票據法第120條
    規定，形式上審查為有效之本票，又因未載到期日，再抗告
    人應於相對人請求付款時給付票款，相對人提示後未獲付款
    ，而聲請裁定准許強制執行，即無不合；再抗告人雖以其自
    109年8月13日後已有陸續清償並提供于右任書法中堂為擔保
    ，並與相對人協商清償條件，本件與強制執行之要件不符等
    節，核屬實體法上權利義務關係存否之爭執，非本件非訟程
    序所得審究，因而維持第560號裁定，除後㈡所述利息部分外
    ，並無適用法規顯有錯誤之情形。再抗告人仍執陳詞指摘原
    裁定此部分准許本票強制執行乃適用法規顯有錯誤，聲明廢
    棄，非有理由。　　
　㈡又系爭本票雖約定利息按週年利率20％計算。惟民法第205條
    已於110年7月20日修正施行，依首開說明，該法條修正施行
    前之約定利率超過週年利率16％之部分，自110年7月20日起
    ，即屬無效，則相對人關於此部分之利息請求，核屬無據，
    不應准許。再抗告人雖非以此指摘，惟原裁定及第560號裁
    定既有此部分適用法規顯有錯誤之情形，自應予以廢棄，由
    本院自為裁定駁回相對人關於此部分利息准予強制執行之聲
    請。　
四、據上論結，本件再抗告為一部有理由、一部無理由，爰裁定
    如主文。　
中　　華　　民　　國　　110 　年　　8 　　月　　27　　日
                  民事第二十五庭
                      審判長法  官  謝碧莉
                            法  官  楊惠如
                            法  官  林晏如
正本係照原本作成。
不得抗告。
中　　華　　民　　國　　110 　年　　8 　　月　　27　　日

  　　　　　　　　　　　　　書記官  簡維萍